【裁判字號】    94,訴,570
【裁判日期】    950413
【裁判案由】    妨害電腦使用罪
【裁判全文】
臺灣臺南地方法院刑事判決               94年度訴字第570號
公  訴  人  臺灣臺南地方法院檢察署檢察官
被      告  丁○○
選任辯護人  李清輝律師
上列被告因妨害電腦使用罪案件，經檢察官聲請簡易判決處刑（
94年度偵字第1514號），本院認為不宜，改依通常程序審理後，
判決如下：
    主  文
丁○○連續無故取得他人之電磁紀錄，致生損害於他人，處拘役
伍拾日，如易科罰金，以參佰元折算壹日。
    事  實
一、丁○○基於概括犯意，自93年9月20日5時8分許至同日6時9
    分許，趁甲○○離開線上遊戲之際，開啟甲○○所把玩之網
    路遊戲天堂二之遊戲帳號及密碼，並藉由遊戲角色「冷如冰
    」竊取甲○○所有之上開遊戲虛擬寶物（電磁紀錄之一種，
    因參與該遊戲人數眾多，已具現金交換之價值）六十八件（
    詳如附表，目標帳號為tsjsking及t57o504ubbn部分），價
    值約新台幣1萬3千元，嗣經甲○○發現後報警查獲。
二、案經甲○○訴由宜蘭縣警察局礁溪分局移請臺灣宜蘭地方法
    院檢察署報請臺灣高等法院檢察署令轉臺灣臺南地方法院檢
    察署檢察官偵查起訴。
    理  由
一、對於被害人甲○○所有之「天堂二遊戲」寶物遭竊時段上網
    之IP，確為被告本人向中華電信公司所申請登記，被告並不
    爭執，惟被告否認有何竊取他人他人「天堂二遊戲」寶物之
    行為，辯稱：伊從事電腦組裝維修，因為晚睡，所以伊的電
    腦二十四小時不關機，也未設防火牆，伊有在玩「天堂二遊
    戲」，但伊未竊取甲○○寶物，本件是伊電腦遭駭客入侵所
    為。經查：
（一）鑒於電腦使用日益普及，其內容關涉人民權益既廣且深，
      因此衍生的電腦犯罪層出不窮，追查不易，刑法乃在92年
      6月25日修正增訂妨害電腦使用罪章，增列電腦犯罪的型
      態及要件，以為處罰之依據。電腦犯罪往往透過電子訊號
      所顯示的帳號密碼等資料，在網路間傳輸，如加上所謂駭
      客等電腦專家，以程式破解他人防火牆，盜取他人在電腦
      內特定程式或遊戲之帳號密碼，輕易進入他人IP，再直接
      竊取被侵入者個人電腦資料或利用被侵入者的資料再進行
      其他犯罪，則在追查電腦犯罪時，要掌握究係何人在電腦
      網路彼端操作鍵盤或滑鼠進行電腦犯罪，除非在犯罪第一
      時間有同步衛星定位或最新的網路兩端同步攝影等技術，
      可以明確認定外，在科技技術尚未到達此地步之前，電腦
      犯罪之審理亦只能透過事後各種客觀跡證，作合理的推演
      認定。在現階段，任何電腦遊戲均存在駭客入侵之風險，
      本院認為，查獲的嫌疑人若辯稱係駭客入侵，應審究個案
      之各項具體事證，綜合評斷，不能以無法排除駭客入侵之
      可能，即謂相關的電腦犯罪應一律為無罪之諭知。否則，
      刑法前開增訂妨害電腦使用罪章，將形同具文！先此敘明
      。
（二）本件被害人甲○○所有之「天堂二遊戲」寶物遭係一「冷
      如冰」的遊戲角色在起訴書所載的時段，開啟被害人甲○○的遊戲帳號tsjsking及t57o504ubbn，竊取被害人甲○○「天堂二遊戲」中的寶物七十件，「冷如冰」上網之IP
      位置確為被告向中華電信公司所申請登記，此不僅被害人
      甲○○指證歷歷，並有吉恩立數位科技股份有限公司（下
      稱吉恩立公司）之遊戲歷程資料及中華電信股份有限公司
      所提供之服務ＩＰ申登用戶及裝機地址資料在卷可稽。被
      告使用之電腦IP位置，確曾進入甲○○之遊戲帳號取走甲○○的寶物，就甲○○而言，其電腦顯遭駭客入侵，未經
      其同意的情形下，竊走其遊戲寶物。甲○○若未報警處理
      ，即難經由訴訟蒐集相關資料，尋求法律保護。在其報警
      後，在警方的協助下，向吉恩立公司調取本件的遊戲歷程
      ，並追查竊取其寶物者所使用的電腦網路IP位置，再進一
      步追查IP位置的申請者係被告，依現有科技水準，若無法
      證明本件確有駭客入侵，依現有資料，已可認定竊取甲○○寶物之人即係被告。
（三）被告雖辯稱本件係駭客入侵其電腦，再利用其IP進入甲○○之「天堂二遊戲」竊取寶物，惟
    被告以組裝維修電腦為業，伊從「天堂二遊戲」尚未對外
      正式開放的「封測」階段即已開始玩「天堂二遊戲」，業
      經其於本院審理時供明，被告不僅係一電腦專業人士，更
      是「天堂二遊戲」的資深玩家，實可認定。
    被告在本院審理時供稱伊電腦並未裝防火牆，且伊因生活
      型態，被入侵的那部電腦是24小時不關機的。而一般稍具
      電腦常識之人均可知悉─防火牆正是防止電腦病毒及駭客
      入侵，目前為止最常見也有效的方式（雖然防止率還無法
      百分之百），被告為電腦專業人士，又長期使用電腦，對
      於電腦有駭客入侵之事，應非未曾聽聞，其因生活型態而
      24小時不關機，屬於最容易遭駭客入侵的對象，卻未裝設
      一般人均會使用防火牆，被告此部分辯詞，與常情相違，
      即有可疑。
    本院於94年12月27日到被告住處履勘，發現被告住處有二
      部電腦，一部放在客廳，另部放在工作室，二部電腦共用
      一條ADSL線路，其自承多以工作室電腦上網玩「天堂二遊
      戲」，該部電腦在本院勘前一日，因會計系統出問題，被
      告自行重灌系統，經鑑定人當場鑑定結果，發現被告「天
      堂二遊戲」的資料夾有13個角色，有本院勘驗筆錄在卷可
      按。被告法院履勘前一日才重灌電腦，其重灌之原因，是
      否如被告所陳，已難盡採。何況，該13個角色帳號經本院
      命其補送到院，被告於一個月後，才具狀補稱其電腦之「
      天堂二遊戲」帳號僅有其自有之「stanleychen」、「
      julian0000000」；及朋友許翠嵐所提供「lan00000000
      」、「87alibuda」共四個帳號，則被告在法院履勘時在
      其資料夾拍照存證之13個帳號中，尚有之九個帳號未供明
      到院。再參諸被告之妻丙○○於本院調查時到場陳稱伊曾
      使用被告之網路帳號以「晴格格」角色名稱參與「天堂二
      遊戲」，詳94年7月6日調查筆錄，被告對於其妻之遊戲帳
      號，亦有故意未陳報之實，顯見被告關於其電腦中「天堂
      二遊戲」之帳號，多所隱瞞。
    本件竊取甲○○寶物之「冷如冰」，其角色所使用之帳號
      名稱為「guoxu2008」，及該角色取得他人寶物後，交付
      寶物之對象「wangyujiao0001」，該二帳號經查向吉恩立
      公司查詢結果為：「guoxu2008」為「郭旭」所有；「wan
      gyujiao0001」為「liu」所有，惟從「guoxu2008」電話
      （0000000000）、手機（00000000000）及地址（台北市
      啊啊啊啊啊啊啊啊）；及「wangyujiao0001」電話（0000
      0000000）、手機（00000000000）及地址（台北市○○路
      1號）等資料，可知二個帳號均係玩家匿名所設定，吉恩
      立公司在回函中亦有說明，詳本院卷所附吉恩立公司94年
      8月22日吉（遊）公字第0508009號函，可見該角色係匿名
      申請。然對照「冷如冰」所屬的同一帳號，在吉恩立公司
      從93年10月至94年1月間止所留存之上線紀錄，除了93 年
      9月18.20. 22三日有在吉恩立公司所留下上線紀錄外，餘
      均無紀錄，而該帳號上線之IP位置代碼，與警卷所附被告
      在ADSL所申請之IP位置代碼相同，詳偵查卷所附吉恩立公
      司94年3月18日回函所附上線資料。可見「冷如冰」這個
      「天堂二遊戲」的角色，不論係何人操作使用，惟均係由
      被告之IP位置上線，難認與被告並無任何干係！況查，如
      係駭客，應屬電腦專家，既有能力從網路攫取他之帳號密
      碼資料，進人他人電腦或特定程式中，從事電腦犯罪，駭
      客手中當不會只有一組可供入侵他人電腦或程式的帳號或
      密碼，本件之駭客有無前後六日，每隔二日上網，卻一再
      重複使用同一IP位置的必要？被告辯稱「冷如冰」係駭客
      入侵云云，實難遽採。
    況查，「天堂二遊戲」縱因臺灣地區玩家眾多，衍生有駭
      客入侵乃至有伺服器出租或代理跳板等事實，惟仍無證據
      可供法院認定本件確有駭客入侵情事。且依鑑定人審理時
      到庭證稱：電腦玩家實際上沒有必要先透過他人之伺服器
      再進入他人電腦竊取他人寶物，駭客只要到網咖連線到遊
      戲公司，開啟對方帳號密碼，即可進行道具（即寶物）移
      轉，透過他人公司再進入對方遊戲移轉道具，連線品質會
      更差，大部分玩家不會採取。本院認為，如果有所謂的駭
      客，駭客所掌握的利器即係可以透過網路連線開啟被害人
      在遊戲中的帳號密碼，竊取他人寶物，則如鑑定人所言，
      到任何一家網咖，也可以進行同樣的行為，達成同樣目的
      ，而且事後查證更加困難；駭客何須再以如本件連線品質
      會更差之方式，先進入第三者IP，再由該IP來進行寶物移
      轉？從犯罪者會採取最不可能被發現的方式從事犯罪之基
      本心理，駭客既已掌握開啟被害人帳號密碼的方法，只要
      被害人開機，即可隨時竊取被害人遊戲內的寶物，駭客與
      其在被告IP進行寶物移轉，實不如在任何一家不知名網咖
      為之，來得穩妥。被告提出「天堂二遊戲」有伺服器出租
      及代理跳板等事實，僅能證明此「天堂二遊戲」確實參與
      人數眾多，而有該衍生商品之存在，與本件是否駭客入侵
      無涉，尚難資被告有利認定之依據。
（四）被告另辯稱93年9月18日及同年10月1日，被告因其弟訂婚
      及結婚，伊二日均在歸仁鄉的老家中，並不在永康家中（
      即本件遭駭客入侵電腦置放所在），惟該二日均有「冷如
      冰」（帳號guoxu2008）及「wangyujiao0001」透過被告
      IP 上線紀錄，有前揭吉恩立公司94年3月18日回函所附上
      線資料在卷可參，可見被告之電腦確遭駭客入侵。惟依附
      表所示，「冷如冰」者移轉甲○○寶物之時間集中在93年
      9月20日5時8分57秒至同日6時9分59秒，與被告辯稱其弟
      訂婚或結婚之時間無涉。況依附表所示，「wangyujiao00
      01」者係「guoxu2008」將寶物給出之對象帳號，其並未
      在起訴書所指之時間取走他人寶物，而僅係收受他人竊得
      之寶物，其與本件所指之犯行無涉，其在93年10月1日有
      在被告IP上線之紀錄，因該帳號究係何人申請，因已無從
      查對，亦無法排除係被告申請之可能，尚難據此即謂被告
      電腦有所謂駭客入侵情事。「guoxu2008」另曾在93年9月
      18日晚間10時15分至28分上線被告IP一節，雖被告之弟戊○○到場證稱當日伊訂婚，被告有回家幫忙。惟被告有無
      在家過夜，戊○○在回答辯護人詰問時，先稱被告在當晚
      9.10許離開（審判筆錄第3頁倒數第5行），經本院補充訊
      問時，即改稱9月18日被告夫婦在其歸仁家中過夜（同筆
      錄第5頁倒數第7行），證人戊○○關於被告9月18日有無
      在其家過夜，顯有反覆。況依戊○○所述，伊訂婚喜宴時
      在中午，被告既已結婚另組家庭，按諸常情，被告在弟弟
      訂婚日回家幫忙，事所恆有，惟中午訂婚喜宴完畢，似無
      再留下來過夜之理，戊○○改稱被告該日留在歸仁家中過
      夜，似非無疑，本院認為應以戊○○回答辯護人時之回答
      ，在當晚9.10時許即離開較為可採。從而9月18日22時15
      分至28分，「guoxu2008」上線時段，即難排除被告本人
      之可能，亦難據此即謂被告電腦確遭駭客入侵。
（五）綜上所述，本件被告辯稱遭駭客入侵諸語，本院認並不可
      採。而甲○○之寶物確係從被告之IP位置遭人取走，被告
      關於所使用之「天堂二遊戲」帳號資料多所隱瞞，再參酌
      被告係電腦專業人士，辯稱未設防火牆及24小時不關機等
      語，似專為駭客入侵預先設詞，及其家中有二部電腦，其
      個人「天堂二遊戲」復設有13個帳號共用一個伺服器，有
      適於遂行本件犯行之環境及被告在本履勘前一日故意重灌
      電腦等各情節綜合判斷，本院認被害人之寶物，應係被告
      取走。
二、核被告所為，係犯刑法第三百五十九條之無故取得他人電磁
    紀錄罪。被告先後多次犯行，時間緊接，方法相同，觸犯構
    成要件相同之罪名，顯係基於概括犯意反覆為之，應依刑法
    第五十六條連續犯規定論以一罪，並加重其刑。公訴意旨指
    被告尚有從93年9月19日19時34分許至在93年9月20日5時8分
    57 秒止及同年9月20日6時9分59秒起至同時11分止，亦有竊
    取他甲○○寶物之行為，惟因此部分依卷附之遊戲歷程表資
    料，並無甲○○帳號寶物被移轉之登載，上開二時段，即難
    認被告有何取得他人寶物行為，此二部分犯罪無法證明，惟
    因與前開論罪科刑部分有裁判上一罪關係，爰不另為無罪之
    諭知，附此敘明。審酌被告犯罪之動機、目的係貪圖不法利
    益、使用之手段、所得寶物價值僅一萬三千元，對告訴人所
    生危害非鉅、犯後否認犯行等一切情狀，量處如主文所示之
    刑，並諭知如易科罰金之折算標準，以資儆懲。
三、依刑事訴訟法第299條第1項前段，刑法第56條、第359條、
    第41條第1項前段，罰金罰鍰提高標準條例第2條，判決如主
    文。
本案經檢察官乙○○、檢察官徐仕瑋到庭執行職務。
中    華    民    國    95    年    4    月    13  日
                  刑事第三庭    審判長法  官  陳振謙
                                      法  官  鍾邦久
                                      法  官  王慧娟
以上正本證明與原本無異。
如不服本判決，應於收受送達後10日內向本院提出上訴書狀（應
附繕本）。
                                      書記官  黃雅雲
中    華    民    國    95    年    4    月    13   日
附錄本案論罪科刑法條全文
刑法第三百五十九條
無故取得、刪除或變更他人電腦或其相關設備之電磁紀錄，致生
損害於公眾或他人者，處五年以下有期徒刑、拘役或科或併科二
十萬元以下罰金。


司法院資訊處製作；財團法人民間司法改革基金會備份。
